最高法院刑事判決　　　　　　　　　 110年度台上字第5126號
上　訴　人　邊建元


選任辯護人　黃柏榮律師
上列上訴人因違反商業會計法等罪案件，不服臺灣高等法院臺中
分院中華民國110 年2 月24日第二審判決（109 年度上訴字第20
99號，起訴案號：臺灣臺中地方檢察署109 年度偵字第4997號）
，提起上訴，本院判決如下：
    主  文
上訴駁回。
    理  由
一、按刑事訴訟法第377 條規定，上訴於第三審法院，非以判決
    違背法令為理由，不得為之。是提起第三審上訴，應以原判
    決違背法令為理由，係屬法定要件。如果上訴理由書狀並未
    依據卷內訴訟資料，具體指摘原判決不適用何種法則或如何
    適用不當，或所指摘原判決違法情事，顯與法律規定得為第
    三審上訴理由之違法情形不相適合時，均應認其上訴為違背
    法律上之程式，予以駁回。本件原判決綜合全案證據資料，
    本於事實審法院之推理作用，認定上訴人邊建元係龍少國際
    事業有限公司（下稱龍少公司）之業務副總經理，負責綜理
    該公司財務、業務之決策與執行等相關事務，為商業負責人
    。而有原判決犯罪事實欄所載開立如其附表一編號1 至13所
    示不實之統一發票共60紙交付予如其附表一所示之營業人充
    當進項憑證使用，以幫助各該營業人逃漏營業稅共計新臺幣
    （下同）121 萬5,972 元之犯行，因而撤銷第一審關於論上
    訴人以犯商業會計法第71條第1 款之填製不實會計憑證計13
    罪，每罪各處有期徒刑3 月，並諭知如易科罰金，均以1,00
    0 元折算1 日部分之判決，改判仍依想像競合犯及數罪併罰
    之例，論上訴人以填製不實會計憑證合計13罪，每罪各處有
    期徒刑2 月，並諭知如易科罰金，均以1,000 元折算1 日，
    已詳述其所憑證據及認定之理由（上訴人於警詢、偵查、第
    一審及原審均已坦承犯行不諱，並未提出否認犯罪之辯解）
    ，俱有卷內資料可資覆按，從形式上觀察，原判決就此部分
    並無足以影響其判決結果之違法情形存在。
二、上訴人上訴意旨略稱：上訴人固係龍少公司之業務副總經理
    ，綜理該公司財務及業務事項，但係負責控管該公司財務報
    表數字及金流之穩定，並未包含本件會計表單之製作，並非
    商業會計法所定之商業負責人，自非該法所處罰之對象。又
    龍少公司如原判決附表一編號1 至10所示（即自民國103 年
    11月起至105 年6 月止）及編號11至13所示（即自105 年9
    月起至106 年2 月止）之各期營業稅均連續申報而未中斷，
    應各評價為接續犯1 罪，而不應以1 期論以1 罪，並予分論
    併罰。且上訴人素行良好，並無任何前科紀錄。原判決量刑
    時未併予審酌，致量刑過重，難謂公允云云。
三、惟查，原判決依憑上訴人坦承其係龍少公司之副總經理，並
    保管該公司負責人林港龍所交付之公司大小章、空白統一發
    票及發票章，且負責開立統ㄧ發票後並交予會計師按期申報
    如其附表一編號1 至13所示各期營業稅之自白（見他字偵查
    卷第3 宗第177 至179 頁，第一審卷第55頁，原審卷第130
    頁），核與證人林港龍於偵查中所述情節相符（見他字偵查
    卷第2 宗第312 頁），資以論斷上訴人係龍少公司之經理人
    ，在其執行職務範圍內，屬於商業會計法所定之商業負責人
    ，自為該法所處罰之對象。復敘明依加值型及非加值型營業
    稅法第35條第1 項規定，營業人無論有無銷售額，應以2 月
    為1 期，於次期開始15日內，向主管稅捐稽徵機關申報上期
    之銷售額、應納或溢付營業稅額。是每期營業稅申報，於各
    期申報完畢，即已結束，各期申報行為獨立可分，自應以1
    期作為認定逃漏營業稅次數之計算。乃認上訴人簽發如其附
    表一編號1 至13所示各期不實之統一發票，以協助各該營業
    人逃漏營業稅，每期均係犯填製不實會計憑證及幫助逃漏稅
    捐罪。再依想像競合犯之例，從一重均論以填製不實會計憑
    證共13罪，而予分論併罰，已詳敘其所依憑之證據及認定之
    理由（見原判決第5 至7 頁），於法並無不合。上訴意旨猶
    爭執其並非商業會計法之商業負責人，並非該法所處罰之犯
    罪主體，且僅應依接續犯論以2 罪云云，而指摘原判決認事
    用法有誤，核係對原判決已合法論斷說明之事項，任意加以
    指摘，並非適法之第三審上訴理由。再原判決於量刑時，以
    上訴人之責任為基礎，具體審酌包含上訴人素行、前科在內
    之全盤科刑因素，而就其所犯填製不實會計憑證共計13罪，
    每罪均量處最低度之有期徒刑2 月，及諭知易科罰金之折算
    標準，既未逾越法定刑度，又未濫用其裁量權限，於法自無
    不合。上訴意旨任意指摘原判決量刑不當，亦非適法之第三
    審上訴理由。
四、綜上，本件上訴人上訴意旨並非依據卷內資料具體指摘原判
    決究有如何違背法令之情形，仍就原審採證認事職權之適法
    行使，以及原判決已明確論斷說明之事項，任意指摘，自不
    足據以辨認原判決已具備違背法令之形式。揆之首揭說明，
    本件上訴為違背法律上之程式，應予駁回。又上訴人關於填
    製不實會計憑證（即統一發票共計60張，係得上訴於第三審
    法院之案件）重罪部分之上訴，既不合法律上之程式，應從
    程序上予以駁回，而無從為實體上審理，則原判決就其所犯
    與上開重罪具有想像競合犯關係之稅捐稽徵法第43條第1 項
    幫助逃漏稅捐之輕罪部分，係刑事訴訟法第376 條第1 項第
    1 款所列不得上訴於第三審法院之案件（並無第一審判決無
    罪而第二審改判有罪之情形），自無從適用審判不可分原則
    一併加以審判，該等部分亦應從程序上併予駁回。
五、又上訴人另犯刑法第216 條、第215 條之行使業務上登載不
    實文書共計13罪部分，因屬不得上訴於第三審法院之案件，
    業經原審裁定駁回其對於該部分之上訴確定，並經原審移送
    執行（見原審卷第225 頁、第239 至243 頁），附此敘明。
據上論結，應依刑事訴訟法第395 條前段，判決如主文。
中    華    民    國   110    年    10    月    7     日
                  刑事第一庭審判長法  官  郭  毓  洲  
                                  法  官  林  靜  芬  
                                  法  官  周  盈  文  
                                  法  官  蔡  憲  德  
                                  法  官  林  英  志  
本件正本證明與原本無異
                                  書記官
中    華    民    國   110    年    10    月    13    日